臺灣高雄地方法院民事裁定              100年度抗字第226號
抗  告  人  鄭冠銘
相  對  人  彰化商業銀行股份有限公司
法定代理人  陳淮舟
上列當事人間拍賣抵押物事件，抗告人對於民國100 年8 月25日
本院100 年度司拍字第578 號裁定提起抗告，本院裁定如下：
    主  文
抗告駁回。
抗告程序費用新台幣壹仟元由抗告人負擔。
  理  由
一、抗告意旨略以：本件係債務人冠煒鋼鐵有限公司向相對人借
    款未為償還，冠煒鋼鐵有限公司仍持續營運中，非無能力償
    還，但自90年迄今，僅償還新台幣（下同）16萬元，顯係惡
    性經濟犯罪，依銀行法第12條之1 第3 項規定，相對人應先
    向冠煒鋼鐵有限公司求償，如有不足，再向各連帶保證人平
    均求償，但相對人僅向伊任職之學校扣薪2,715,371 元，違
    反民法第741 條「保證人之負擔不得較主債務人為重」之規
    定，且依民法第745 條規定，在對主債務人冠煒鋼鐵有限公
    司強制執行而無效前，伊得拒絕清償等語。
二、按聲請拍賣抵押物，原屬非訟事件，法院所為准許與否之裁
    定，無確定實體法上法律關係存否之性質，於債權及抵押權
    之存否，並無既判力，故祇須其抵押權已經依法登記，且債
    權已屆清償期而未受清償，法院即應為准許拍賣之裁定，而
    對於此項法律關係有爭執之人，為保護其權利，得提起訴訟
    ，以謀解決，不得僅依抗告程序聲明其爭執，並據為廢棄准
    許拍賣抵押物裁定之理由，此有最高法院94年度台抗字第
    270 號判決意旨可資參照。
三、相對人於原審主張抗告人以其所有如原裁定主文所示不動產
    （下稱系爭不動產），為擔保景松鋼鐵材有限公司對聲請人
    借款之清償，設定4,800,000 元之本金最高限額抵押權，存
    續日期自民國78年11月8 日起至108 年11月7 日止，嗣於81
    年5 月11日，變更擔保債務人為冠煒鋼鐵有限公司，及變更
    本金最高限額抵押權之擔保金額為6,300,000 元，約定依照
    各個債務契約所定清償日期為清償期，而冠煒鋼鐵有限公司
    依上開約定陸續向該公司借款15,063,661元，利息按本票所
    載利率按月計付，遲延履行時，除按上開利率計息外，逾期
    六個月以內者，另按上開利率百分之十，逾期超過六個月以
    上者，按上開利率百分之二十計付違約金，上開借款均已屆
    清償期，冠煒鋼鐵有限公司未為還款之事實，已提出抵押權
    設定契約書、他項權利證明書、土地及建物登記簿謄本、保
    證書、授信約定書、債權憑證、和解筆錄、本院民事執行處
    函及所附分配表各1 份、本票10份為證，而依上開證物所示
    ，上開抵押權既已登記，且冠煒鋼鐵有限公司向相對人所借
    款項已屆清償期，而抗告人亦不否認上開借款尚未清償，則
    原審依上開事證形式上審查後，准相對人拍賣系爭不動產之
    聲請，依法即無不合。至抗告意旨所引銀行法第12條之1 第
    3 項，係規定銀行向借款人及連帶保證人求償之順序及方式
    ，民法第741 條係規定保證契約可否約定保證人所負之責任
    較主債務人為重，同法第745 條係規定普通保證人即非連帶
    保證人之先訴抗辯權，上開規定或與本件借款之保證有部分
    關連，但與相對人以抵押權人身分，聲請就抵押物即系爭不
    動產予以拍賣無涉，且依上開最高法院判決意旨所示，如認
    有保護其權利，亦應提起訴訟救濟，不得僅依抗告程序為爭
    執，從而，抗告人執上開理由提起本件抗告，為無理由，應
    予駁回。
四、據上論結，本件抗告為無理由，依非訟事件法第46條、第21
    條第2 項、第24條第1 項，民事訴訟法第495 條之1 第1 項
    、第449 條第1 項、第95條、第78條，裁定如主文。
中    華    民    國   100    年    10    月    4     日
                民事第六庭審判長法  官  陳嘉惠
                                法  官  呂明燕
                                法  官  鄭峻明
以上正本證明與原本無異。
本裁定不得再抗告。
中    華    民    國   100    年    10    月    4     日
                                書記官  何慧娟